【裁判字號】    98,交抗,1218
【裁判日期】    981211
【裁判案由】    聲明異議
【裁判全文】
臺灣高等法院臺中分院刑事裁定        98年度交抗字第1218號
抗  告  人
即受處分人  甲○○
上列抗告人因違反道路交通管理處罰條例聲明異議案件，不服臺
灣臺中地方法院中華民國九十八年十月十三日所為裁定（九十八
年度交聲字第三七七二號）提起抗告，本院裁定如下：
    主  文
抗告駁回。
    理  由
一、按汽車駕駛人，行車速度，超過規定之最高時速者，處新台
    幣（下同）一千二百元以上二千四百元以下罰鍰，並記違規
    點數一點，此於道路交通管理處罰條例第四十條第一項、第
    六十三條第一項第一款分別定有明文。又汽車駕駛人如有行
    車速度超過規定之最高時速未滿二十公里以上之違規行為經
    警舉發，並於舉發通知單上所載之應到案日期前到案聽候裁
    決或提出申訴，經主管機關調查後仍認定前揭違規行為屬實
    者，依道路交通管理處罰條例第四十條第一項、第六十三條
    第一項第一款、違反道路交通管理事件統一裁罰基準及處理
    細則第四十四條第一項、違反道路交通管理事件統一裁罰基
    準表之規定，須對該汽車駕駛人（汽車所有人）處以一千六
    百元之罰鍰，並記違規點數一點。
二、經查：本件抗告人即受處分人甲○○（以下簡稱為受處分人
    ）所有之車牌號碼ＡＴ－２６０９號自用小客車，確有於九
    十八年八月九日十二時二十二分許，行經臺北市○○○○道
    路象山隧道出口處（南往北方向），因「行車速限五十公里
    ，經測時速六十二公里，超速十二公里」之違規，經臺北市
    政府警察局信義分局警員，以北市警交大字第Ａ00000
    000號「舉發違反道路交通管理事件通知單」舉發違規，
    此情為受處分人所不爭執，並有臺北市政府警察局「舉發違
    反道路交通管理事件通知單」及採證照片影本附卷可稽。是
    本件受處分人確有於上揭時、地，駕駛上開自小客車行車速
    度，超過規定之最高時速未滿二十公里之違規事實，堪以認
    定。則原處分機關即交通部公路總局臺中區監理所豐原監理
    站以：受處分人所有之上開汽車有上開違規，業經臺北市政
    府警察局信義分局依法逕行舉發，受處分人雖不服提出申訴
    ，但經原舉發機關調查結果，仍認受處分人有上開違規情事
    等情，乃於九十八年九月二十九日以豐監稽違字第裁６３－
    Ａ00000000號違反道路交通管理事件裁決書，對受
    處分人裁處罰鍰一千六百元，並記規點數一點；此於法即無
    不合。
三、本件受處分人雖以：一般公路大部分速限六十公里，市內則
    為五十公里以下，台北市信義「快速」道路速限五十公里，
    規定顯有過當，又伊在駕車違規當時，強颱來襲，風強雨急
    ，視線不良，為了避難，「迅速離開」是唯一不造成終生遺
    憾損害最小的方式，伊為緊急避難而超速，應減輕罰款等情
    詞，提起抗告，指摘原裁定駁回其異議不當。惟行車速度，
    應依速限標誌或標限之規定，此於道路交通安全規則第九十
    三條第一項定有明文。行車速限係主管機關為道路交通安全
    管理之必要所設定，尚無從容任汽車駕駛人因憑己意認定其
    設定不當，即據以為超速免罰之正當理由。另行政罰法第十
    三條所為「因避免自己或他人生命、身體、自由、名譽或財
    產之緊急危難而出於不得已之行為，不予處罰。但避難行為
    過當者，得減輕或免除其處罰」之規定，有其要件，原裁定
    已經論述甚明。另颱風來襲時，既然風強雨急，視線不良；
    則汽車駕駛人因為無法在適當距離認知外在狀況以便及時採
    取必要之安全措施，「減速行駛」才是避免自己或他人之生
    命、身體受到交通事故危難之方法。此亦係道路交通安全規
    則第九十三條第一項第二款規定：「．．．因雨霧致視線不
    清．．．，均應減速慢行，作隨時停車之準備」之立法意旨
    所在。本件受處分人駕車行駛之公路並非其指稱之「危橋」
    或「危路」可比，要難認定超速行使係其在上開狀況緊急避
    難之方法。就上開部分，原裁定亦已論述甚明，核無違誤。
    受處分人仍以上開陳詞提起本件抗告，其抗告核無理由，應
    予駁回。
四、據上論斷，應依道路交通案件處理辦法第二十五條、第二十
    六條，刑事訴訟法第四百十二條，裁定如主文。
中    華    民    國    98    年    12    月    11    日
            刑事第三庭   審判長法  官   王  增  瑜
                               法  官   梁  堯  銘
                               法  官   廖  柏  基
以上正本證明與原本無異。
不得再抗告。
                               書記官   曾  煜  智
中    華    民    國    98    年    12    月    11    日


司法院資訊處製作；財團法人民間司法改革基金會備份。
